【裁判字號】    99,交聲,1332
【裁判日期】    990521
【裁判案由】    聲明異議
【裁判全文】
臺灣高雄地方法院交通事件裁定        99年度交聲字第1332號
原處分機關  交通部公路總局高雄區監理所旗山監理站
異  議  人  甲○○原名史文城.
上列異議人因違反道路交通管理處罰條例案件，對於交通部公路
總局高雄區監理所旗山監理站民國99年4 月27日所為之裁決（原
處分案號：旗監違字第裁85-N00000000號）聲明異議，本院裁定
如下：
    主  文
原處分撤銷。
甲○○汽車駕駛人，駕駛輕型機器腳踏車經測試檢定酒精濃度超
過規定標準，吊扣輕型機器腳踏車駕駛執照拾貳個月，並應接受
道路交通安全講習。
    理  由
一、聲明異議意旨略以：異議人於民國97年8 月4 日23時3 分許
    ，駕駛車號WJR-718 號輕型機車，行經高雄縣大樹鄉○○街
    ，因酒駕為警查獲，經原處分機關吊扣異議人普通小型車駕
    駛執照12個月，為此聲明異議，請為撤銷原處分等語。
二、查本件異議人即受處分人（下稱異議人）甲○○於前揭時、
    地，酒後駕駛上開輕型機車，經警測試檢定酒精濃度每公升
    0.80毫克，超過規定標準，經原處分機關裁處異議人吊扣普
    通小型車駕駛執照12個月，並應參加道路交通安全講習，且
    因異議人於違規當時僅領有普通小型車駕駛執照，並無輕型
    機車駕駛執照，原處分機關逕行執行吊扣其普通小型車駕駛
    執照等情，為異議人所是認，並有高雄市政府警察局舉發違
    反道路交通管理事件通知單、交通部公路總局高雄區監理所
    旗山監理站99年4 月27日旗監違字第裁85-N00000000號違反
    道路交通管理事件裁決書、汽車駕照基本資料在卷可稽，異
    議人前揭違規事實自堪認定。
三、按汽車駕駛人飲用酒類或其他類似物後，其吐氣所含酒精濃
    度超過每公升0.25毫克或血液中酒精濃度超過百分之0.05以
    上，不得駕車；汽車駕駛人，駕駛汽車經測試檢定，酒精濃
    度超過規定標準，因而肇事致人受傷者，處新臺幣1 萬
    5,000 元以上6 萬元以下罰鍰，並當場移置保管其車輛及吊
    扣其駕駛執照2 年，道路交通安全規則第114 條第2 款、道
    路交通管理處罰條例第35條第1 項第1 款雖分別定有明文。
    而道路交通管理處罰條例第68條原亦規定：「汽車駕駛人，
    因違反本條例及道路交通安全規則之規定，受吊扣或吊銷駕
    駛執照處分時，吊扣或吊銷其持有各級車類之駕駛執照」。
    惟該規定業於94年12月14日修正，並於95年3 月1 日施行，
    修正後已刪除關於「吊扣」之文字，修正理由係以原條文將
    違規駕駛人所持有之各級車類駕駛執照一併吊扣或吊銷，失
    之過酷，影響人民工作及生活甚鉅，故刪除原條文關於「吊
    扣」之文字，亦即廢止「受吊扣駕駛執照處分時，吊扣其持
    有各級車類之駕駛執照」部分之規定。依修正後該條之規定
    ，受吊扣駕駛執照處分時，僅得吊扣違規當時所駕車類之駕
    駛執照，而無吊扣其持有各級車類駕駛執照之法律依據。本
    件異議人違規當時既係酒後駕駛輕型機車而違反道路交通管
    理處罰條例第35條第1 項第1 款之規定，應受吊扣駕駛執照
    之處罰，則依同條例第68條之現行規定，僅能吊扣其輕型機
    車駕駛執照，原處分機關逕行裁處吊扣異議人之普通小型車
    駕駛執照，與道路交通管理處罰條例第68條規定不合，自屬
    違法。
四、次按一行為同時觸犯刑事法律及違反行政法上義務規定者，
    依刑事法律處罰之。但其行為應處以其他種類行政罰或得沒
    入之物而未經法院宣告沒收者，亦得裁處之，行政罰法第26
    條第1 項定有明文。依該之立法理由明定：「一行為同時觸
    犯刑事法律及違反行政法上義務規定時，由於刑罰與行政罰
    同屬對不法行為之制裁，而刑罰之懲罰作用較強，故依刑事
    法律處罰，即足資警惕時，實無為一事二罰再處行政罰之必
    要，且刑事法律處罰，由法院依法定程序為之，較符合正當
    法律程序，應予優先適用。但罰鍰以外之沒入或其他種類行
    政罰，因兼具維護公共秩序之作用，為達行政目的，行政機
    關仍得併予裁處」。亦即一行為同時造成刑罰法律與行政秩
    序罰規定發生競合適用之關係時，基於「一事不二罰」之法
    理，經由立法程序確立應以刑罰優先為原則，避免行為人承
    受過度且重複之處罰。經查，異議人因前揭酒駕違規行為，
    經臺灣高雄地方法院檢察署檢察官偵查，以97年度偵字第
    23686 號聲請簡易判決處刑後，由本院以97年度審交簡字第
    3506號簡易判決處罰金5 萬5,000 元確定之情，有上開聲請
    簡易判決處刑書、簡易判決附卷可稽，揆諸前揭說明，原處
    分機關自不得對同一行為重複裁處罰鍰，此觀諸本件裁決書
    於處罰主文另以手寫註記「罰鍰免罰」等語益明，是異議人
    本件違規行為自無再科予罰鍰之必要，附此敘明。
五、綜上，原處分機關既僅能吊扣受處分人輕型機車駕駛執照，
    不得逕以吊扣其普通小型車駕駛執照代替，是受處分人提出
    本件聲明異議，非無理由，自應由本院予以撤銷，並自為裁
    定如主文第2 項所示。
六、依道路交通管理處罰條例第87條第2 項、道路交通案件處理
    辦法第20條前段，裁定如主文。
中    華    民    國    99    年    5     月    21    日
                  交通法庭  法  官  姚水文
以上正本證明與原本無異。
如不服本裁定，應於收受送達後5 日內向本院提出抗告狀（應附
繕本）。
中    華    民    國    99    年    5     月    24    日
                            書記官  何慧娟

司法院資訊處製作；財團法人民間司法改革基金會備份。
